福建金門地方法院刑事判決　　　　　　　　　　　　　　九十一年度易緝字第二號
　　公　訴　人　福建金門地方法院檢察署檢察官
　　被　　　告　丙○○
右被告因違反醫師法案件，經檢察官提起公訴（八十九年度偵字第三八三號），本院
判決如左：
    主  文
丙○○未取得合法醫師資格，擅自執行醫療業務，處有期徒刑陸月，如易科罰金，以
參佰元折算壹日，緩刑貳年。扣案類白色軟膏壹瓶沒收之。
    事  實
一、丙○○明知自己未取得合法醫師資格，竟自民國八十九年八月間起，相繼在台北
    市各公家機關福利社，及位於福建省金門縣金寧鄉○○路○段「金鼎大賣場」張
    貼「草藥點痣」之廣告，以資招攬，並多次為人點痣，每顆痣視面積大小酌收新
    台幣二百元以上不等之費用；其先以針狀鐵棒沾上點痣藥膏塗抹於客人指定除去
    的痣上，待些許時間後，或以鐵棒刮除，或以清水洗滌，去除痣跡，復於去痣部
    位施用喜療妥（主要成分Heparinoid）除疤藥膏，以避免除痣留疤。嗣於同年十
    一月八日下午三時三十分許，在金門「金鼎大賣場」設攤時，為警查獲，並扣得
    鏡子一面、草藥點痣廣告一張、人體痣位圖一本、點痣芳名錄一冊、放大鏡一支
    、點痣鐵棒一支、不明藥物三瓶（含Heparinoid類白色軟膏一瓶）。
二、案經金門縣警察局移送福建金門地方法院檢察署檢察官偵查起訴。
    理  由
一、右揭犯罪事實，業據被告丙○○於警詢時坦承不諱（見偵查卷第八頁、第四十九
    頁），並有扣案鏡子一面、草藥點痣廣告一張、人體痣位圖一本、點痣芳名錄一
    冊、放大鏡一支、點痣鐵棒一支、不明藥物三瓶（含Heparinoid（喜療妥主要成
    分）類白色軟膏一瓶）附卷可稽，被告之供承，自堪信實。被告雖復於本院審理
    時辯稱：喜療妥是自己用來除疤云云，然查，被告自用之除疤藥膏與點痣藥品及
    器材併置，且擺放於點痣現場，已顯與常理有違；況被告點痣過程或以鐵棒刮痣
    ，業經證人乙○○、甲○○證述在卷，則以鐵棒刮痣，難免不傷及皮膚，而被告
    張貼之「草藥點痣」廣告，又標榜「絕無疤痕」，是於刮痣後施用喜療妥除疤膏
    ，避免除痣留疤，自與事理相合，被告辯稱喜療妥自用，無非事後卸責之詞，不
    足採信。被告為人點痣，並於去痣部位施用喜療妥（主要成分Heparinoid）除疤
    藥膏之醫療行為，事證明確，堪以認定。
二、
(一)按坊間設攤為人點痣，固不屬醫療行為（參行政院衛生署七十八年十月九日衛署
    醫字第八三一九五二號函），但為人除痣後於點痣部位塗抹須經醫師處方指示之
    喜療妥藥膏，則屬醫師法之醫療行為，有行政院衛生署九十年六月五日衛署醫字
    第０九０００一五八０九函釋在卷可稽；且查，被告犯罪後，醫師法於九十一年
    一月十六日修正公布全文四十三條，並自公布日起施行，該法修正後之罰則，與
    修正前構成要件相同之第二十八條第一項前段規定之法定刑比較，以修正後之規
    定為有利於行為人，是被告犯罪行為之時間雖在醫師法修正生效之前，惟依刑法
    第二條第一項前段規定，應適用裁判時即修正後之醫師法第二十八條前段之規定
    論處。核被告所為係犯醫師法第二十八條前段未取得合法醫師資格，擅自執行醫
    療業務之罪。被告多次醫療「業務」行為，當然包含多數行為，係屬繼續犯之一
    種，無連續犯之適用（司法院六十九年十二月十一日六九廳刑一字第五十九號函
    參照），檢察官以被告多次犯行，時間緊接，犯罪構成要件相同，顯係基於概括
    犯意為之，並依連續犯之規定所為加重其刑之請求，顯有誤會。
(二)爰審酌被告在點痣部位施用喜療妥除疤膏之量微，對於被害人尚不生危險或損害
    ；且其為人點痣施用喜療妥除疤膏，無非係求點痣效果臻於完善，有助於坊間點
    痣民俗技術之發展之犯罪動機、目的及其他一切情狀，量處如主文所示之刑，並
    諭知易科罰金之標準。又被告未曾受有期徒刑以上刑之宣告，有台灣高等法院被
    告全國前案紀錄表附卷可按，其一時失慮，偶罹刑章，經此刑之宣告後，應知警
    惕而無再犯之虞，本院認所宣告之刑以暫不執行為適當，並諭知緩刑二年。扣案
    類白色軟膏（含喜療妥主要成分Heparinoid），為被告醫療業務所使用之藥，依
    醫師法第二十八條前段沒收之。其餘扣案物品非為供犯罪所用之物，爰不予宣告
    沒收，併此敘明。
據上論斷，應依刑事訴訟法第二百九十九條第一項前段、醫師法第二十八條前段、刑
法第二條第一項前段、第十一條、第四十一條第一項前段、第七十四條第一款、罰金
罰鍰提高標準條例第二條，判決如主文。
本案經檢察官宋重和到庭執行職務
中    華    民    國      九十一        年     十    月      二十四     日
                                  福建金門地方法院刑事庭
            法  官  魏玉英
右正本證明與原本無異。
如不服本判決，應於判決送達後十日內，向本院提出上訴狀。
                                      書記官  許永溪
中    華    民    國      九十一        年      十    月     二十四     日
附錄本案論罪科刑法條全文
醫師法第二十八條
未取得合法醫師資格，擅自執行醫療業務者，處六個月以上五年以下有期徒刑，得併
科新台幣三十萬元以上一百五十萬元以下罰金，其所使用之藥械沒收之。但合於下列
情形之一者，不罰：
一、在中央主管機關認可之醫療機構，於醫師指導下實習之醫學院、校學生或畢業生
    。
二、在醫療機構於醫師指示下之護理人員、助產人員或其他醫事人員。
三、合於第十一條第一項但書規定。
四、臨時施行急救。
